臺灣臺南地方法院刑事判決　　　　　　94年度交簡上字第66號
上　訴　人　臺灣臺南地方法院檢察署檢察官
被　　　告　丙○○
上列上訴人因過失傷害案件，不服本院九十三年度交簡字第一九
四六號中華民國九十四年四月二十九日第一審判決（聲請案號：
九十三年度營偵字第一一四三號），提起上訴，本院管轄之第二
審合議庭判決如下：
    主   文
原判決撤銷。
丙○○因過失傷害人致重傷，處有期徒刑月，如易科罰金，以
銀元佰元折算壹日；緩刑貳年。
    事   實
一、丙○○於民國九十三年三月十三日上午十一時許，駕駛車號
    ＴＤ─９０１０號自小客車，沿臺南縣鹽水鎮○○里○○道
    路由北往南方向行駛，行經鹽水鎮下中里三十六之三號前交
    岔路口處，明知汽車駕駛人行駛至無號誌之交岔路口時，應
    先暫停，待無來車通過後始得通過，且駕駛人應注意車前狀
    況，並隨時採取必要之安全措施，而依當時天候及道路狀況
    並無不能注意之情事，詎其竟疏未注意車前狀況，亦未暫停
    ，即貿然通過，適有甲○○騎駛車號ＺＷＳ─７９９號輕機
    車搭載其祖母乙○○，沿鹽水鎮下中里三十六之三號前道路
    由西往東方向駛至，見狀煞避不及，為丙○○所駕駛之自小
    客車撞擊倒地，致乙○○受有外傷性顱內出血、左側肢體偏
    癱等毀敗一肢以上之機能之重傷害，丙○○於肇事後，偵查
    犯罪機關知悉犯人前，即主動打電話報案，並當場向警方自
    首承認其為肇事者，並靜候裁判。
二、案經乙○○訴由臺南縣警察局新營分局報告臺灣臺南地方法
    院檢察署檢察官偵查後，聲請以簡易判決處刑。
    理    由
一、上開犯罪事實，業據被告丙○○於警訊、檢察官偵查時及本
    院審理時均坦承不諱，核與告訴人乙○○所指訴之情節相符
    ，復經證人甲○○於偵查中證述屬實，被告自白核與事實相
    符，自堪採信。復按汽車行駛時，駕駛人應注意車前狀況及
    兩車併行之間隔，並隨時採取必要之安全措施；又車輛行至
    無號誌或號誌故障而無交通警察指揮之交岔路口，支線道車
 　 應暫停讓幹線道車先行。未劃分幹、支線或同為幹線道或支
    線道者，轉彎車應暫停讓直行車先行；如同為直行車或轉彎
    車者，左方車應暫停讓右方車先行；行經彎道、坡路、狹路
    、狹橋、隧道、泥濘或積水道路、無號誌之交岔路口、道路
    修理地段或行近工廠、學校、醫院、車站、會堂、娛樂、展
    覽、競技等公共場所出入口及其他人車擁擠處所，或因雨霧
    致視線不清或道路發生臨時障礙時，均應減速慢行，作隨時
    停車之準備。道路交通安全規則第九十四條第三項、第一百
    零二條第二款、九十三條第二款分別定有明文。查本件被告
    於前揭時、地駕駛自小客車應注意該規定，且依到場員警於
    製作道路交通事故調查報告表及所附現場照片所載，肇事路
    段係無號誌之交岔路口，肇事當時係日間，且天侯良好，路
    面乾燥，道路無障礙物，視距良好，被告行駛之道路係支線
    道等情，此有道路交通事故調查報告表一份及照片十一幀在
    卷可稽，是應無不能注意之情事，被告竟疏未注意暫停，仍
    貿然通過，以致肇事，並為肇事主因，其行為自有過失，而
    台灣省台南區車輛行車事故鑑定委員會鑑定意見亦同此旨，
    有該會南鑑字第９３１１５５號鑑定意見書一紙在卷可憑。
    又被告因其過失之行為致告訴人受有前揭重傷害，此有長庚
    紀念醫院九十三年六月二十三日、九十三年九月十六日診斷
    證明書二紙在卷可憑，被告之過失行為與告訴人所受之重傷
    害間，具有相當因果關係。是本件事證已臻明確，被告之犯
    行洵堪認定。
二、核被告所為，係犯刑法第二百八十四條第一項後段之過失傷
    害致重傷罪。公訴意旨原認被告係犯刑法第二百八十四條第
    一項前段之過失傷害罪，此業經公訴人於本院審理時變更原
    起訴法條，併此敘明。被告於肇事後，偵查犯罪機關知悉犯
    人前，即主動打電話報案，並當場向警方自首承認其為肇事
    者，此業據被告於警詢時供承在卷，並有台南縣警察局新營
    分局道路交通事故肇事人自首情形紀錄表一紙可佐 (分見警
    詢筆錄第一頁背面、第十六頁)，應依刑法第六十二條前段
    減輕其刑。原審對被告論罪科刑，固非無見。惟按毀敗一肢
    以上之機能稱重傷害，刑法第十條第四項第四款定有明文。
    查本件告訴人因被告之過失行為受有外傷性顱內出血、左側
    肢體偏癱等重傷害，日常活動全需他人照顧，無法從事任何
    工作，永久無法恢復等情，有上開診斷書二紙可證，而證人
    即告訴人於本院審理時亦具結證稱：伊左手、左腳都無法活
    動自如，左手最高只能舉到胸口，左腳無法走路 (證人並當
    庭示範手、腳活動狀況)，平日都是越南籍看護在照顧，上
    洗手間也需要人攙扶等語；而本院合議庭亦當庭勘驗告訴人
    之傷勢，勘驗結果：告訴人雙腳長短腳，無法站直 (均見本
    院九十四年八月二十三日審判筆錄)。足認告訴人因本次車
    禍致左側肢體偏癱，確受有毀敗一肢以上之機能之重傷害無
    訛，原審未予詳查，認告訴人僅受有普通傷害，而未變更原
    起訴法條改依刑法第二百八十四條第一項後段過失傷害致重
    傷罪論處，自屬不當。而檢察官循告訴人之聲請認原審對被
    告論以過失傷害罪係屬不當為由而提起上訴，指摘原判決不
    當，為有理由，自應由本院予以撤銷改判。爰審酌被告之過
    失程度係屬肇事主因，此有台灣省台南區車輛行車事故鑑定
    委員會鑑定意見書可佐，參諸告訴人所受之重傷害程度，及
    被告犯罪後已和告訴人達成和解，賠償告訴人新臺幣五十萬
    元，並已坦承犯行，態度良好等一切情狀，公訴人雖具體求
    刑有期徒刑七月，緩刑三年，惟本院審酌上開情狀而認公訴
    人之求刑實屬過重，而量處如主文所示之刑，並諭知如易科
    罰金之折算標準，以資懲儆。被告前未曾受有期徒刑以上刑
    之宣告，有臺灣高等法院被告前案紀錄表在卷可憑，且已和
    告訴人當庭達成和解，賠償告訴人新臺幣五十萬元，此有和
    解筆錄一份附卷可稽，顯見其確有悔意，且檢察官亦建議本
    院予以緩刑之宣告，其經此教訓後，應知所警惕，本院因認
    所宣告之刑以暫不執行為適當，併諭知如主文所示之緩刑期
    間。
據上論斷，應依刑事訴訟法四百五十五條之一第一項、第三項、
第三百六十九條第一項前段、第三百六十四條、第二百九十九條
第一項前段，刑法第二百八十四條第一項後段、第六十二條前段
、第四十一條第一項前段、第七十四條第一款，罰金罰鍰提高標
準條例第一條前段、第二條，判決如主文。
本案經檢察官王誠到庭執行職務。
中    華    民    國    94    年    9     月    6     日
                  刑事第七庭  審判長  法  官  蘇義洲
                                      法  官  朱中和
                                      法  官  徐文瑞
以上正本證明與原本無異。
本件不得上訴。
                                      書記官  李珍瑩
中    華    民    國    94    年    9     月    6     日
附錄本案論罪科刑法條全文：
中華民國刑法第284條第1項
因過失傷害人者，處6月以下有期徒刑、拘役或500元以下罰金，
致重傷者，處1年以下有期徒刑、拘役或500元以下罰金。
